臺灣高雄地方法院民事裁定
110年度消債清字第123號
聲  請  人  溫文志  
0000000000000000

0000000000000000

上列當事人因消費者債務清理事件聲請清算，本院裁定如下：
    主  文
聲請人溫文志自中華民國一一○年九月十五日下午四時起開始清
算程序。
命司法事務官進行本件清算程序。
    理  由
一、聲請意旨略以：伊有不能清償債務情事，前向三民區調解委
    員會聲請調解債務清償方案，惟調解不成立。伊又未經法院
    裁定開始更生程序或許可和解或宣告破產，爰聲請清算等語
    。　　
二、按債務人不能清償債務或有不能清償之虞者，得依本條例所
     定更生或清算程序，清理其債務；債務人於法院裁定開始
    更生程序或許可和解或宣告破產前，得向法院聲請清算；法
    院開始清算程序之裁定，應載明其年、月、日、時，並即時
    發生效力；法院開始更生或清算程序後，得命司法事務官進
    行更生或清算程序，必要時得選任律師、會計師或其他適當
    之自然人或法人1人為監督人或管理人，消費者債務清理條
    例（下稱消債條例）第3條、第80條前段、第83條第1項、第
    16條第1項分別定有明文。
三、經查：
  ㈠聲請人前向三民區調解委員會聲請調解債務清償方案，於109
    年2月19日調解不成立，聲請人於110年5月31日具狀聲請清
    算等情，有調解不成立證明書（卷第14頁）附卷可稽，堪信
    為真實。
  ㈡聲請人於107年度至109年度均無申報所得，名下有2000年出
    廠車輛1部，並有國泰人壽保單解約金新臺幣（下同）20,39
    7元，雖有南山人壽保單，惟無解約金且停效中，至三商美
    邦人壽部分，則無有效保單；又聲請人自陳於建築工地從事
    雜工等臨時工之工作，日薪1,200元，每月工作日數約18至2
    0日，每月收入約24,000元，現未領取補助或給付，另聲請
    人母親於104年2月12日殁，繼承人含聲請人共4人，聲請人
    固未辦理抛棄繼承，惟母親所遺房地業由聲請人胞兄溫文裘
    辦理繼承登記等情，有107年綜合所得稅各類所得資料清單
    及財產歸屬資料清單（卷第15頁、第20頁）、108年至109年
    稅務電子閘門財產所得調件明細表（卷第65至66頁）、財產
    及收入狀況說明書（卷第174至176頁）、債權人清冊（卷第
    9至11頁）、戶籍謄本（卷第38頁）、勞工保險被保險人投
    保資料表（卷第157至158頁）、個人商業保險查詢結果表（
    卷第168頁）、財團法人金融聯合徵信中心前置協商專用債
    權人清冊（卷第114至116頁）、信用報告（卷第112至113頁
    ）、社會補助查詢表（卷第60至63頁）、租金補助查詢表（
    卷第64頁）、健保投保紀錄（卷第145頁）、存簿（卷第122
    頁）、勞動部勞動力發展署高屏澎東分署函（卷第102頁）
    、勞動部勞工保險局函（卷第99頁）、收入切結書（卷第21
    頁、第117頁）、南山人壽保險股份有限公司函（卷第105至
    107頁）、國泰人壽保險股份有限公司函（卷第180至181頁
    ）、三商美邦人壽保險股份有限公司函（卷第182頁）、遺
    產稅財產參考清單暨遺產稅免稅證明書（卷第129至136頁）
    、家事事件公告（卷第160至161頁）等附卷可參。依聲請人
    上述工作、收入情形，認以聲請人自陳每月收入24,000元，
    核算其現在償債能力之基礎，堪認妥適。
　㈢關於聲請人個人日常必要支出部分，聲請人主張每月支出16,
    000元（包含每月分擔之房屋租金5,000元）乙情，並提出租
    賃契約（卷第23至24頁）、房租證明（卷第25頁）為證。按
    債務人必要生活費用，以最近1年衛生福利部或直轄市政府
    所公告當地區每人每月最低生活費1.2倍定之，清債條例第6
    4條之2第1項定有明文。本院參酌衛福部社會司所公告110年
    度高雄市最低生活費為13,341元，1.2倍即16,009元，聲請
    人主張每月必要支出約16,000元，尚屬合理，應予採計。
  ㈣關於聲請人扶養支出部分，聲請人稱扶養未成年子女溫○妏、
    溫○哲，每月各支出扶養費4,000元。經查，溫○妏係103年8
    月生，現就讀國小，溫○哲係105年8月生，現就讀幼兒園，2
    人於108年度至109年度均無申報所得，名下無財產，於107
    學年度第2學期各領取幼兒教育及照顧補助5,000元，未領取
    其他補助或給付，又溫○妏之郵局帳戶係由配偶使用等情，
    此有戶籍謄本（卷第38頁）、稅務電子閘門財產所得調件明
    細表（卷第80至81頁、第86至89頁）、社會補助查詢表（卷
    第76至79頁、第82至85頁）、存簿（卷第123至127頁）、高
    雄市政府教育局函（卷第100至101頁）、在學證明書（卷第
    128頁）、學費繳費收據（卷第29至34頁）附卷可參。溫○妏
    、溫○哲既均未成年，名下復無財產，應有受扶養之權利。
    至於扶養費用數額部分，按受扶養者之必要生活費用，準用
    第1項規定計算基準數額，並依債務人依法應負擔扶養義務
    之比例認定之，消債條例第64條之2第2項亦有明定。以110
    年度高雄市每人每月最低生活費13,341元之1.2倍即16,009
    元，與配偶共同負擔（試算：16,009×2÷2＝16,009），聲請
    人主張每月支出子女扶養費共8,000元（計算式：4,000×2＝8
    ,000），應為可採。
  ㈤綜上所述，聲請人每月收入為24,000元，扣除必要生活費16,
    000元、子女扶養費8,000元後，已無剩餘，而其債務以國泰
    人壽保單解約金20,397元抵償後，仍有1,841,143元（見卷
    第9至11頁債權人清冊，計算式：1,861,540－20,397＝1,841,
    143），堪認聲請人確有不能清償債務之情事。從而，聲請
    人向本院聲請清算，應予准許，並命司法事務官進行本件清
    算程序。
四、依消債條例第11條第1 項、第83條第1 項、第16條第1 項，
    裁定如主文。
中　　華　　民　　國　　110 　年　　9 　　月　　15　　日
              　　民事庭　　法　官　賴寶合
以上正本係照原本作成。
本裁定不得抗告。
中　　華　　民　　國　　110 　年　　9 　　月　　15　　日
  　                        書記官　胡美儀